【裁判字號】    99,交聲,2772
【裁判日期】    991029
【裁判案由】    交管條例聲異
【裁判全文】
臺灣板橋地方法院交通事件裁定
原處分機關  交通部公路總局臺北區監理所板橋監理站
異  議  人
即受處分人  甲○○
上列異議人即受處分人因違反道路交通管理處罰條例案件，對於
交通部公路總局臺北區監理所板橋監理站民國99年9月2日所為之
板監裁字第裁 41─C00000000號處分，聲明異議，本院裁定如下
：
    主  文
異議駁回。
    理  由
一、按道路交通管理處罰條例所稱之「車輛」，係指在道路上以
    原動機行駛之汽車（包括機器腳踏車）或以人力、獸力行駛
    之車輛；汽車駕駛人，爭道行駛有機器腳踏車不在規定車道
    行駛之情形者，處新臺幣（下同）六百元以上一千八百元以
    下罰鍰；汽車駕駛人有上開違規情形者，除依原條款處罰鍰
    外，並予記違規點數一點，道路交通管理處罰條例第三條第
    八款、第四十五條第十三款、第六十三條第一項第一款分別
    定有明文。
二、本件原處分認異議人即受處分人甲○○於民國九十九年五月
    二十六日十八時二十六分許，騎乘車牌號碼二○○─HLM 號
    重型機車，行經臺北縣中和市○○路四六○巷口之繪設有「
    禁行機車」標字之內側車道，與同向由案外人林茂松所駕駛
    之車號二N ─八五二七號自用小客貨車發生擦撞而肇事，經
    臺北縣政府警察局交通警察大隊中和第二分隊執勤員警掣單
    舉發其機車不在規定車道行駛（禁行機車）違規。嗣受處分
    人於應到案日期前之九十九年八月十日提出申訴，經原處分
    機關函請舉發機關調查結果，仍認受處分人確有上開不在規
    定車道行駛之違規行為，原處分機關乃依道路交通管理處罰
    條例第四十五條第十三款、第六十三條第一項第一款（原裁
    決書漏未記載第一款，惟不影響其裁決效力）及違反道路交
    通管理事件統一裁罰基準表規定，裁處罰鍰六百元，並記違
    規點數一點。
三、異議意旨略以：製作筆錄時伊有告知員警並未行駛內線禁行
    機車道，且交通事故初步分析研判可能之肇事原因有誤，亦
    無現場違規事實之照片及車輛未移動前之定位圖，況發生事
    故後，伊車亦未在內線禁行機車道上，並無違規云云。
四、經查：
（一）本件異議人於前揭時間騎乘車號二○○─HLM 號重型機車
      ，沿臺北縣中和市○○路由中和市往土城市方向行駛至臺
      北縣中和市○○路四六○巷口，與同向行駛於內側車道由
      案外人林茂松所駕駛之車號二N －八五二七號自用小客貨
      車發生擦撞，嗣為警掣單舉發其機車不在規定車道行駛等
      情，有臺北縣政府警察局九十九年七月二十九日北縣警交
      大字第Ｃ00000000號舉發違反道路交通管理事件
      通知單影本、臺北縣政府警察局中和第二分局九十九年八
      月二十四日北縣警中二申字第○九九○○二九二八六號書
      函暨所附採證照片三幀、道路交通事故現場圖、臺北縣政
      府警察局道路交通事故初步分析研判表、臺北縣政府警察
      局中和第二分局受理違反交通管理事件被通知人申訴理由
      查詢表、簽辦單、補告發清冊影本各一件附卷可稽，並經
      本院調取上開交通事故卷證資料核閱屬實，復有臺北縣政
      府警察局交通警察大隊中和第二分隊A1、A2類道路交通事
      故調查報告表草圖、道路交通事故現場圖、道路交通事故
      調查報告表（一）（二）、當事人談話紀錄表各一份、現
      場暨雙方車損照片數幀、相片檔案光碟一片在卷為佐，雖
      異議人執前詞置辯，惟事故現場無監視器鏡頭而無監視器
      畫面，此觀諸前開受理違反交通管理事件被通知人申訴理
      由查詢表所載自明，惟仍得以現場所留下之各種跡證作為
      認定異議人違規事實之依據，合先敘明。本件車禍發生後
      警方尚未到場處理前，即由林茂松噴紅漆標繪確定雙方車
      輛位置，業據異議人、林茂松於接受警方製作談話紀錄時
      陳明在卷，而依卷附現場圖及現場照片所示，異議人機車
      係停置在中間車道，林茂松汽車則停置在內側車道，並於
      異議人機車後方遺有自內側車道向右前方延伸至中間車道
      之刮地痕。又兩車撞擊部位為異議人機車左側車身與林茂
      松汽車右側車身一節，亦據異議人、林茂松於接受警方製
      作談話紀錄時確認無誤，並有道路交道路交通事故調查報
      告表（二）及雙方車損照片附卷足參，可知本件車禍發生
      時，異議人機車之相對位置係在林茂松汽車右側無疑。按
      刮地痕乃車輛因本身動力或受撞擊力影響，使車體金屬部
      分與路面接觸，或有其他硬物與地面接觸，致形成刮地痕
      ，可供研判受力方向、大小、角度、可能碰撞地點及原行
      駛路徑等情形，苟如異議人所述其機車係行駛於中間車道
      ，則與左側車輛發生擦撞，其機車倒地之刮地痕起始點豈
      有可能位於內側車道？復參諸林茂松於接受警方製作談話
      紀錄時陳稱：伊在內側車道直行，從右側後照鏡看，中間
      車道塞車，對方從中間車道要變換到內側車道超車，那時
      伊在內側車道，對方在伊右後方中間車道，對方變換車道
      往內側車道擦撞伊汽車右後方等語，佐以上開刮地痕及兩
      車撞擊情形綜合研判，足認異議人騎乘機車行經肇事地點
      ，確有行駛在內側車道，始與林茂松所駕駛之車輛發生擦
      撞，致人車倒地後，機車向右前方滑行至中間車道，其上
      開所辯，顯與前揭客觀跡證不符，委無可採。
（二）次按機器腳踏車行駛之車道，應依標誌或標線之規定行駛
      ；無標誌或標線者，在未劃分快慢車道之道路，應在最外
      側二車道行駛，道路交通安全規則第九十九條第一項第一
      款定有明文；又「禁行機車」標字為黃色變體字，用以告
      示本車道禁止汽缸總排氣量未滿五百五十立方公分之機器
      腳踏車通行。繪設於路段起點。路段過長時，得於路段中
      加繪之，道路交通標誌標線號誌設置規則第一百七十八條
      亦規定甚明。查本件肇事地點同向有三線車道，最外側二
      車道可供機車行駛，內側車道路面繪有明顯、清晰之黃色
      「禁行機車」標字，屬禁行機車車道，此觀諸上開現場圖
      、現場照片、相片檔案光碟列印之照片自明，異議人既為
      考領有駕駛執照之駕駛人，對於上開規定，應知之甚稔，
      本應按規定車道行駛，詎騎乘機車行駛於「禁行機車」之
      內側車道，其有不在規定車道行駛之違規行為，至為明確
      。另本件乃在判斷異議人駕駛行為有無違反道路交通管理
      處罰條例之規定，而非在研判車禍發生之責任歸屬，異議
      人雖有前開違規行為，惟是否為肇事原因並非本院所應予
      審究。至異議人聲請傳喚證人即車禍現場處理員警郭一到
      庭作證，惟此部分僅得證明車禍現場處理情形，且該員警
      已依現場跡證繪製道路交通事故現場圖，並經當事人簽名
      確認，若加以傳喚，所為證詞應與上開文書相同，況依卷
      附證據資料已堪認定異議人確有上開違規事實，業如前述
      ，自無傳喚該證人之必要，附此敘明。
五、綜上，本件事證明確，異議人在上開時間、地點騎乘機車，
    不在規定車道行駛之違規事實，堪以認定。從而，原處分機
    關據以援引前揭規定，裁處異議人罰鍰六百元，並記違規點
    數一點，於法並無違誤。本件異議為無理由，應予駁回。
據上論斷，應依道路交通管理處罰條例第八十七條第二項，道路
交通事件處理辦法第十八條，裁定如主文。
中    華    民    國    99    年    10    月    29    日
                    交通法庭    法  官  劉  安  榕
以上正本證明與原本無異
如不服本裁定，應於裁定送達後5 日內敘明抗告理由，向本院提
出抗告狀。
                                書記官  陳  盈  真
中    華    民    國    99    年    11    月    4     日

司法院資訊處製作；財團法人民間司法改革基金會備份。
